---
format: pdf
editor: visual
lang: "es"
header-includes:
  - \usepackage{ragged2e}
  - \usepackage{hyperref}
  - \usepackage{dblfloatfix}
---

\Centering

\vspace{3cm}

\pagenumbering{gobble}

\vspace{5cm}




\Huge

LICENCIATURA EN ESTADÍSTICA



\large
\Huge

\vspace{3cm}

"METODOS ESTADISTICOS APLICADOS AL SEGURO" \Huge \newline \vspace{1cm}

\normalsize

TRABAJO FINAL 2024 \vspace{1cm}

\vspace{3cm}
Autores: Tomás Anderson, Alejo Vaschetti

Docente: Adrian Wibly

28/11/2024 \normalsize


\begin{figure}[b]
\begin{center}
    \includegraphics[width=1\linewidth]{foto1.png}
\end{center}
\end{figure}

```{=tex}
\newpage
\hypersetup{linkcolor = black}
\tableofcontents
```
```{=tex}
\newpage
\pagenumbering{arabic}
```
```{=tex}
\RaggedRight
\newpage
```

## Introducción

Una compañía aseguradora desea determinar el Margen de Solvencia Mínimo para su subcartera de pólizas de seguros de automóviles, de manera que su Probabilidad de Solvencia sea del 99% durante el año 2024.

Para ello, se dispone de información sobre los siniestros que requirieron el pago de indemnizaciones en el año 2023, incluyendo la fecha de pago y la cuantía de cada siniestro, así como la cantidad total de pólizas emitidas. Además, se cuenta con datos históricos de pólizas y siniestros correspondientes a los años 2021 y 2022. Con esta información, se propondrán dos métodos para calcular el Margen de Solvencia Mínimo necesario para cumplir con la probabilidad de solvencia establecida.

## Análisis descriptivo

Para determinar la distribución del número de siniestros para el año 2024, se utiliza la información sobre la cantidad de siniestros y pólizas de años anteriores. A continuación, se presenta dicha información en la siguiente tabla.


\begin{table}[H]
\begin{center}
\begin{tabular}{|l|l|l|l|}
\hline
Año  & Siniestros & Pólizas & Siniestros por póliza \\ \hline
2021 &   3.023         &     24.752    &            `r round(3023/24752, 3)`           \\ \hline
2022 &      3.581      &    25.348     &     `r round(3581/25348, 3)`                  \\ \hline
2023 &     3.431       &    25.615     &      `r round(3431/25615, 3)`                 \\ \hline
\end{tabular}\caption{Sinietros y pólizas históricos}
\label{table:1}
\end{center}
\end{table}



Para determinar una distribución adecuada para las cuantías, se analizará la frecuencia observada de los siniestros durante el año 2023. Con el fin de que los montos de las cuantías sean comparables con los precios a principios del ejercicio de 2024, se utilizará el Coeficiente de Estabilización de Referencia (CER) del Banco Central de la República Argentina (BCRA) para ajustarlos a dicho período.

```{r, echo = FALSE, warning=FALSE, message=FALSE, fig.cap="Distribución de las cuantías de los siniestros"}
library(readxl)
library(ggplot2)
library(tidyverse)
library(EnvStats)
library(ExtDist)
library(gridExtra)

options(OutDec=",")
datos <- read_excel("Base de datos_TP_Seguros.xlsx")[,c(1,4)] %>% `colnames<-`(c("tiempo", "cuantia"))
datos = datos %>% mutate(cuantia = cuantia / 10^6)

load("resultados.RData")

datos %>% filter(datos$cuantia<2) %>% 
ggplot() + 
  geom_histogram(data = datos[datos$cuantia<2,],aes(x = cuantia), color = "black", fill = "gold") + 
  scale_x_continuous(breaks = seq(0, 5, .5)) +
   scale_y_continuous(breaks = seq(0, 1750, 250), limits = c(0, 1750)) +
  geom_vline(data = datos, aes(xintercept  = median(cuantia)), linewidth = .75, color = "darkgreen") +
  geom_point(data = datos[datos$cuantia>2,], aes(x = cuantia, y = 1/3431)) +
  labs(x = "Millones de pesos (a precios de 2024)", y = "Densidad") +
  annotate("text",x = .8, y = 1750, label = "Media")


pct = sum(datos$cuantia>1.5)/nrow(datos)
```

Las cuantias presentan una distribucion con colas pesadas a la derecha, con varios valores atipicos. Aproximadamente, el 99% de las cuantias son menores a 1.5 millones de pesos (a precios de 2024).


## Distribuciones

### Cantidad de sinietros

Para modelar la cantidad de siniestros por póliza del año 2024, se utiliza la distribución Poisson. Para estimar el parámetro de la media, se emplea una combinación lineal de la media de siniestros por póliza de los años anteriores.

$$\hat{\lambda} = (3/6) * 0,134 + (2/6) *  0,141 +  (1/6) * 0,122 = 0.134$$

Esta ponderación de los siniestros por póliza se emplea para otorgar mayor relevancia a la información más reciente. En este sentido, se asigna la mitad del peso de la estimación al año 2023, un tercio al año 2022 y un sexto al año 2021.


Entonces, $N \sim Poisson(\lambda = 0,134)$ donde N es la cantidad de siniestros por póliza.




```{r, echo=FALSE, fig.cap= "Función de probabilidad Poisson estimada"}
lambda_poisson = ((1/2) * nrow(datos)/25615 +  (1/6) * 3.023 /24.752 + (2/6) *  3.581 / 25.348)

poi = data.frame(y = c(dpois(0, lambda_poisson),dpois(1, lambda_poisson),dpois(2, lambda_poisson)), x = c(0,1,2))

ggplot(poi) + 
  geom_bar(aes(x = x, y = y), stat = "identity", width = .05, color = "black", fill = "gold") +
  scale_y_continuous(limits= c(0, 1)) + 
  scale_x_continuous(breaks = c(0,1,2)) +
  labs(x = "n", y = "p(n)")
```




### Cuantías de los sinietros

Para modelar la cuantía de los siniestros, se consideran dos alternativas:

\begin{itemize}
\item Utilizar una distribución Weibull
\item Utilizar un remuestreo de la función de distribución observada
\end{itemize}


Para la primera alternativa, es necesario obtener una estimación de los parámetros de la distribución, por lo que se calculan los estimadores de máxima verosimilitud.

$$\begin{matrix}
\hat{\alpha} = 2 \hspace{1cm} & \hat{\beta} = 0,6
\end{matrix}$$


Entonces, $X \sim Weibull(\alpha = 2, \beta = 0,6)$ donde X es la cuantía de los siniestros.



```{r, echo=FALSE, warning=FALSE, fig.cap= "Función de densidad Weibull estimada", message=FALSE}
parametros_wei = eweibull(datos$cuantia)$parameters


wei = data.frame(y = dweibull(seq(0,2,.01), parametros_wei[1], parametros_wei[2]), x = seq(0,2,.01))

suma = 0
i = 0
while (suma <=.5){
  i = i + 1 
  suma = wei$y[i]/100 + suma
}
suma = 0
j = 0
while (suma <=.95){
  j = j + 1 
  suma = wei$y[j]/100 + suma
}
suma = 0
k = 0
while (suma <=.05){
  k = k + 1 
  suma = wei$y[k]/100 + suma
}

plot1 = datos %>% filter(datos$cuantia<2) %>% 
ggplot() + 
  geom_density(data = datos[datos$cuantia<2,],aes(x = cuantia), color = "black", fill = "gold") + 
  scale_x_continuous(breaks = seq(0, 6, .5), limits = c(0, 2)) +
  scale_y_continuous(limits = c(0, 3.4)) +
  geom_vline(data = datos, aes(xintercept  = median(cuantia)),
             linewidth = .75, color = "darkgreen") +
  geom_vline(data = datos, aes(xintercept  = quantile(cuantia, probs = .95)),
             linewidth = .75, color = "darkgreen") +
  geom_vline(data = datos, aes(xintercept  = quantile(cuantia, probs = .05)),
             linewidth = .75, color = "darkgreen") +
  geom_point(data = datos[datos$cuantia>2,], aes(x = cuantia, y = 1/3431)) +
  labs(x = "Millones de pesos (a precios de 2024)", y = "Densidad") +
  annotate("text",x = quantile(datos$cuantia, probs = .5) + .15, y = 3.3, label = "Mediana") +
  annotate("text",x = quantile(datos$cuantia, probs = .95) + .15, y = 3.3, label = "Percentil \n 95%") +
  annotate("text",x = quantile(datos$cuantia, probs = .05) - .15, y = 3.3, label = "Percentil \n 5%") +
  theme(axis.text.y = element_blank(), axis.ticks.y = element_blank())

plot2 = ggplot(wei) + 
  geom_area(aes(x = x, y = y), fill = "gold", color = "black") +
  scale_x_continuous(breaks = seq(0,6,.25), limits = c(0, 2)) +
  scale_y_continuous(limits = c(0,1.8)) +
  labs(x = "Millones de pesos (a precios de 2024)", y = "Densidad") + 
  theme(axis.text.y = element_blank(), axis.ticks.y = element_blank()) +
  annotate("text",x = wei$x[i] + .15, y = 1.6, label = "Mediana") +
  geom_vline(data = wei, aes(xintercept  = x[i]), 
             linewidth = .75, color = "darkgreen") +
  annotate("text",x = wei$x[j] + .15, y = 1.6, label = "Percentil \n 95%") +
  geom_vline(data = wei, aes(xintercept  = x[j]), 
             linewidth = .75, color = "darkgreen") +
  annotate("text",x = wei$x[k] + .15, y = 1.6, label = "Percentil \n 5%") +
  geom_vline(data = wei, aes(xintercept  = x[k]), 
             linewidth = .75, color = "darkgreen")
# grid.arrange(plot1 + labs(title = "Observada"), plot2 + labs(title = "Estimada"))

```


```{r, echo = FALSE, fig.cap="Función de densidad Weibull estimada"}
plot2
```

```{r, echo = FALSE, fig.cap="Función de densidad observada"}
plot1
```


## Simulaciones

Se supone que la cantidad de pólizas se mantendrá constante durante el ejercicio, por lo que se simulan $N_i \sim P(\lambda = 0,134 * 25615)$ con $i = 1,2,..., 10000$, donde $N_i$ representa la cantidad de siniestros en un i-ésimo año simulado.

```{r, echo = FALSE, message=FALSE, fig.cap="Distribución de la cantidad de siniestros en los 10000 años simulados usando la distribución weibull"}
ggplot(resultado) +
  geom_histogram(aes(s), color = "black", fill = "gold") +
  geom_vline(aes(xintercept  = quantile(s, probs = .99)), linewidth = .75, color = "darkgreen")  +
  geom_vline(aes(xintercept  = quantile(s, probs = .5)), linewidth = .75, color = "darkgreen")  +
    geom_vline(aes(xintercept  = quantile(s, probs = .05)), linewidth = .75, color = "darkgreen")  +
  annotate("text",x = quantile(resultado$s, probs = .95) + 95, y = 1250, label = "Percentil \n 95%") +
    annotate("text",x = quantile(resultado$s, probs = .5) + 55, y = 1250, label = "Mediana") +
      annotate("text",x = quantile(resultado$s, probs = .05) + 55, y = 1250, label = "Percentil \n 5%") +
  labs(x = "Millones de pesos (a precios de 2024)", y = "Frecuencia absoluta") +
  scale_x_continuous(breaks = seq(3200, 3800, 50)) +
  scale_y_continuous(limits = c(0, 1300), breaks = seq(0,1250,250))
```




Una vez obtenida la cantidad de siniestros, se simulan las cuantías correspondientes para cada uno de ellos en las 10,000 simulaciones.

### Alternativa Weibull

$Y_{ij} \sim Wei(\alpha = 2, \beta = 0,6)$ con $j = 1,2,...,N_i$ donde $Y_{ij}$ es la j-ésima cuantía del i-ésimo año.

```{r, echo = FALSE, message=FALSE, fig.cap="Distribución del total de las cuantías en los 10000 años simulados usando la distribución weibull"}
ggplot(resultado) +
  geom_histogram(aes(c), color = "black", fill = "gold") +
  geom_vline(aes(xintercept  = quantile(c, probs = .99)), linewidth = .75, color = "darkgreen")  +
  geom_vline(aes(xintercept  = quantile(c, probs = .5)), linewidth = .75, color = "darkgreen")  +
    geom_vline(aes(xintercept  = quantile(c, probs = .05)), linewidth = .75, color = "darkgreen")  +
  annotate("text",x = quantile(resultado$c, probs = .95) + 55, y = 1150, label = "Percentil \n 95%") +
    annotate("text",x = quantile(resultado$c, probs = .5) + 25, y = 1150, label = "Mediana") +
    annotate("text",x = quantile(resultado$c, probs = .05) + 25, y = 1150, label = "Percentil \n 5%") +
  labs(x = "Millones de pesos (a precios de 2024)", y = "Frecuencia absoluta") +
  scale_x_continuous(breaks = seq(1500, 2300, 50)) +
  scale_y_continuous(limits = c(0, 1200))
```
 
La mediana del total anual de las cuantías de los siniestros simulados es `r round(median(resultado$c), 2)` millones de pesos. El valor que acumula el 99% del total de las cuantías posibles es de `r round(quantile(resultado$c, probs = .99), 2)` millones de pesos. Esto es un `r round(100 * (quantile(resultado$c, probs = .99)/quantile(resultado$c, probs = .5)-1), 2)`% más grande que la mediana.

### Alternativa Remuestreo

Como se dispone de una gran muestra de la distribución de las cuantías, se puede utilizar un remuestreo de la función de distribución muestral como una aproximación de la distribución teórica.

Por la tanto, se sacan $N_i$ muestras aleatorias con reposición de la función de distribución muestral para $i=1,2,...,10000$, obteniéndose  $Y_{ij}$, que representan las j-ésimas cuantías del i-ésimo año simulado, con $j = 1,2,...,N_i$.




```{r, echo = FALSE, message=FALSE, fig.cap="Distribución del total de las cuantías en los 10000 años simulados usando remuestreo"}
ggplot(resultado_sampling) +
  geom_histogram(aes(c), color = "black", fill = "gold") +
  geom_vline(aes(xintercept  = quantile(c, probs = .95)), linewidth = .75, color = "darkgreen")  +
  geom_vline(aes(xintercept  = quantile(c, probs = .5)), linewidth = .75, color = "darkgreen")  +
    geom_vline(aes(xintercept  = quantile(c, probs = .05)), linewidth = .75, color = "darkgreen")  +
  annotate("text",x = quantile(resultado_sampling$c, probs = .99) + 10, y = 1100, label = "Percentil \n 95%") +
    annotate("text",x = quantile(resultado_sampling$c, probs = .5) + 25, y = 1100, label = "Mediana") +
      annotate("text",x = quantile(resultado_sampling$c, probs = .05) + 25, y = 1100, label = "Percentil \n 5%") +
  labs(x = "Millones de pesos (a precios de 2024)", y = "Frecuencia absoluta") +
  scale_x_continuous(breaks = seq(1500, 2300, 50)) +
  scale_y_continuous(limits = c(0, 1200))
```


La mediana del total anual de las cuantías de los siniestros simulados es `r round(median(resultado_sampling$c), 2)` millones de pesos. El valor que acumula el 99% del total de las cuantías posibles es de `r round(quantile(resultado_sampling$c, probs = .99), 2)` millones de pesos. Esto es un `r round(100 * (quantile(resultado_sampling$c, probs = .99)/quantile(resultado_sampling$c, probs = .5)-1),2)`% más grande que la mediana.

## Resultados

Para ambos métodos, se calcula la prima pura recargada aplicando porcentajes de recargo del 1%, 2% y 4%.

\begin{table}[H]
\begin{center}
\begin{tabular}{|l|lll|}
\hline
Prima pura recargada & \multicolumn{3}{l|}{\% de recargo de seguridad}           \\ \hline
Método               & \multicolumn{1}{l|}{1\%} & \multicolumn{1}{l|}{2\%} & 4\% \\ \hline
Weibull              & \multicolumn{1}{l|}{`r round(1000 * quantile(resultado$c, probs = .5) * 1.01 / 25615, 3)`}   & \multicolumn{1}{l|}{`r round(1000 * quantile(resultado$c, probs = .5) * 1.02 / 25615, 3)`}   & `r round(1000 * quantile(resultado$c, probs = .5) * 1.04 / 25615, 3)`   \\ \hline
Remuestreo           & \multicolumn{1}{l|}{`r round(1000 * quantile(resultado_sampling$c, probs = .5) * 1.01 / 25615, 3)`}   & \multicolumn{1}{l|}{`r round(1000 * quantile(resultado_sampling$c, probs = .5) * 1.02 / 25615, 3)`}   & `r round(1000 * quantile(resultado_sampling$c, probs = .5) * 1.04 / 25615, 3)`   \\ \hline
\end{tabular}\caption{Prima pura recargada en miles de pesos}
\label{table:1}
\end{center}
\end{table}

En la Tabla 2 se observa que las primas puras recargadas son más altas cuando se utiliza el remuestreo en comparación con la distribución Weibull. Esto se debe a que la distribución Weibull estimada no está considerando los valores atípicos observados, lo que sugiere que se están subestimando las cuantías al usar dicha distribución.


Una vez obtenidos estos resultados, se procede a calcular el margen de solvencia mínimo necesario para que la compañía tenga una probabilidad de solvencia del 99%.



\begin{table}[H]
\begin{center}
\begin{tabular}{|l|lll|}
\hline
MSM  & \multicolumn{3}{l|}{\% de recargo de seguridad}           \\ \hline
Método     & \multicolumn{1}{l|}{1\%} & \multicolumn{1}{l|}{2\%} & 4\% \\ \hline
Weibull    & \multicolumn{1}{l|}{`r round(100 * (quantile(resultado$c, probs = .99) / (quantile(resultado$c, probs = .5) * 1.01) - 1), 2)`}   & \multicolumn{1}{l|}{`r round(100 * (quantile(resultado$c, probs = .99) / (quantile(resultado$c, probs = .5) * 1.02) - 1), 2)`}   & `r round(100 * (quantile(resultado$c, probs = .99) / (quantile(resultado$c, probs = .5) * 1.04) - 1), 2)`   \\ \hline
Remuestreo & \multicolumn{1}{l|}{`r round(100 * (quantile(resultado_sampling$c, probs = .99) / (quantile(resultado_sampling$c, probs = .5) * 1.01) - 1), 2)`}   & \multicolumn{1}{l|}{`r round(100 * (quantile(resultado_sampling$c, probs = .99) / (quantile(resultado_sampling$c, probs = .5) * 1.02) - 1), 2)`}   & `r round(100 * (quantile(resultado_sampling$c, probs = .99) / (quantile(resultado_sampling$c, probs = .5) * 1.04) - 1), 2)`   \\ \hline
\end{tabular}\caption{Margen de solvencia mínimo en porcentaje de prima pura recargada}
\label{table:1}
\end{center}
\end{table}

Esta tabla muestra a la empresa el porcentaje de las primas puras recargadas que debe reservar como margen de solvencia mínimo para garantizar su solvencia con una probabilidad del 99%, según la técnica empleada y el porcentaje de recargo de seguridad.

## Conclusiones

Se recomendaría a la empresa utilizar las estimaciones del margen de solvencia mínimo obtenidas mediante el método de remuestreo, ya que este aprovecha toda la información disponible, lo que permite realizar una estimación más precisa. Además, se sugiere que el recargo de seguridad no sea tan elevado, ya que el margen de solvencia resultante es pequeño, lo que indica que se está cobrando en exceso, limitando la competitividad de la empresa.

Estas estimaciones suponen que el perfil y la cantidad de pólizas del año 2023 se mantienen constantes en 2024. Por lo tanto, se recomienda actualizar las proyecciones realizadas en este trabajo a medida que se obtenga más información. Además, se debe tener cuidado al utilizar estas estimaciones, ya que solo tienen en cuenta las cuantías indemnizadas, y no se dispone de información sobre las cuantías pendientes de pago.



